---
title: "PA1_template"
output: html_document
date: "2025-05-10"
---
##configuracion del entorno de trabajo y cargado de librerias
``` {r setup, include=FALSE}
knitr::opts_chunk$set(echo = TRUE,
fig.path = "figures/",
  dev = "png")
library(ggplot2)  
library(dplyr)  
library(lubridate)
library(magrittr)
```

##Lectura de los datos

``` {r leer_datos}
datos <- read.csv("activity.csv")
head(datos)
``` 
##Procesamiento de datos

```{r procesar_datos} 
datos$date <- as.Date(datos$date)
```
##Análisis de Pasos Diarios


```{r pasos_diarios} 
pasos_diarios <- datos %>%  
  dplyr::group_by(date) %>%  
  dplyr::summarise(total_pasos = sum(steps, na.rm = TRUE)) 
head(pasos_diarios)
```
##Histograma de Pasos Diarios
```{r histograma_pasos diarios}
ggplot(pasos_diarios, aes(x = total_pasos)) +  
  geom_histogram(binwidth = 1000, fill = "blue", color = "black") +  
  labs(title = "Histograma de Pasos Diarios", x = "Total de Pasos", y = "Frecuencia") 
```
##Media y Mediana
```{r media_mediana_numero_pasos}
media <- mean(pasos_diarios$total_pasos)  
mediana <- median(pasos_diarios$total_pasos)  
cat("Media:", media, "\nMediana:", mediana)
```
## Patrón de Actividad Diaria 
```{r patron de actividades}

pasos_intervalo <- datos %>%  
  group_by(interval) %>%  
  summarise(pasos_promedio = mean(steps,na.rm = TRUE))

ggplot(pasos_intervalo, aes(x = interval, y = pasos_promedio)) +  
  geom_line(color = "red") +  
  labs(title = "Pasos Promedio por Intervalo de 5 Minutos", x = "Intervalo", y = "Pasos")
```
##Intervalo con Máxima Actividad

```{r intervalo de maxima  actividad}
max_intervalo <- pasos_intervalo$interval[which.max(pasos_intervalo$pasos_promedio)]  
cat("Intervalo con máximo pasos:", max_intervalo)  
```

##Imputación de Valores Perdidos

```{r imputacion_valores}
#Conteo de actividades

total_na <- sum(is.na(datos$steps))  
cat("Total de valores NA:", total_na) 
```
#Estrategia de Imputación
#Rellenamos los NAs con la media del intervalo correspondiente:

```{r relleno d nas}
datos_imputados <- datos %>% 
  group_by(interval) %>%  
  mutate(steps = ifelse(is.na(steps), mean(steps, na.rm = TRUE), steps)) 
```
#Histograma y Comparación Post-Imputación
```{r histograma de comparacion}
pasos_diarios_imputados <- datos_imputados %>%  
  group_by(date) %>%  
  summarise(total_pasos = sum(steps))  

ggplot(pasos_diarios_imputados, aes(x = total_pasos)) +  
  geom_histogram(binwidth = 1000, fill = "green", color = "black") +  
  labs(title = "Pasos Diarios (Con Imputación)", x = "Total de Pasos", y = "Frecuencia")  

media_imputada <- mean(pasos_diarios_imputados$total_pasos)  
mediana_imputada <- median(pasos_diarios_imputados$total_pasos)  
cat("Media (imputada):", media_imputada, "\nMediana (imputada):", mediana_imputada)  
```
##Patrones en Días Laborables vs. Fin de Semana
#Crear Variable 'Tipo de Día
```{r var_tipode_datos}
datos_imputados <- datos_imputados %>%  
  mutate(tipo_dia = ifelse(weekdays(date) %in% c("sábado", "domingo"), "fin_de_semana", "laborable"))  
```
#Gráfico de Panel

```{r grafico_de_panel}
pasos_tipo_dia <- datos_imputados %>% 
  group_by(interval, tipo_dia) %>%  
  summarise(pasos_promedio = mean(steps))  

ggplot(pasos_tipo_dia, aes(x = interval, y = pasos_promedio, color = tipo_dia)) +  
  geom_line() +  
  facet_wrap(~tipo_dia, ncol = 1) +  
  labs(title = "Pasos Promedio: Laborables vs. Fin de Semana", x = "Intervalo", y = "Pasos")  
```

   ##Conclusiones y explicacion de resultados
  
  ##La imputación de NAs aumentó la media y mediana de pasos diarios.
  
  #Los fines de semana muestran un patrón de actividad más distribuido que los días laborables.
  




